【裁判字號】    99,台上,1050
【裁判日期】    990225
【裁判案由】    偽造有價證券等罪
【裁判全文】
最高法院刑事判決            九十九年度台上字第一０五０號
上  訴  人  甲○○
上列上訴人因偽造有價證券等罪案件，不服台灣高等法院中華民
國九十八年十一月五日第二審更審判決（九十八年度上更(一)字第
一０號，起訴案號：台灣台北地方法院檢察署九十二年度偵續一
字第一四七號），提起上訴，本院判決如下：
    主  文
上訴駁回。
    理  由
一、偽造有價證券部分：
按刑事訴訟法第三百七十七條規定，上訴於第三審法院，非以判
決違背法令為理由，不得為之。是提起第三審上訴，應以原判決
違背法令為理由，係屬法定要件。而上訴第三審法院之案件，是
否以判決違背法令為上訴理由，應就上訴人之上訴理由書狀加以
審查，如果上訴理由書狀並未依據卷內訴訟資料，具體指摘原判
決不適用何種法則或如何適用不當，或所指摘原判決違法情事，
顯與法律規定得為第三審上訴理由之違法情形，不相適合時，均
應認其上訴為不合法律上之程式，予以駁回。至原判決究有無違
法，與上訴是否以違法為理由，係屬二事。本件原審經審理結果
，認為上訴人甲○○偽造有價證券部分之犯行明確，因而撤銷第
一審關於此部分所為諭知上訴人無罪之判決，比較行為時及裁判
時法律，適用最有利於上訴人之規定，改判論處上訴人偽造有價
證券罪刑，已詳敘調查、取捨證據之結果及憑以認定犯罪事實之
心證理由。並就上訴人否認犯行之供詞及其所辯各語認非可採，
予以論述。證人即亞旅國際旅行社有限公司（下稱亞旅旅行社）
負責人蕭凱升於第一審證稱本件上訴人所偽造，票號為ＡＷ00
00000之支票，其前一紙票號ＡＷ0000000號，受款
人為「長安」之支票係民國八十八年五月二十五日簽發，後一紙
票號ＡＷ0000000號，受款人為「洲際」之支票則係同日
或同年月二十八日簽發，各該支票上所載日期即為簽發日期等語
。則非出於他人偽造，確係亞旅旅行社所簽發之上開受款人分別
為「長安」與「洲際」二紙支票，實際簽發日期既如其票載日期
約為八十八年五月二十五或二十八日，而依一般人使用票據係循
票號前後依序使用之常態觀之，本件支票票號適介於該二支票之
間，原判決乃憑以推論其實際簽發日期應亦在該二紙支票簽日期
八十八年五月二十五至二十八日之間，恰值蕭凱升出國，支票相
關印鑑章均交由上訴人保管期間，而非如票載日期八十八年五月
三十一日等情。核與客觀上之經驗法則、論理法則並無違背，且
與蕭凱升上開所述「支票上所載日期即為簽發日期」一語，係指
確屬亞旅旅行社所簽發，非出於偽造之支票而言，亦無扞格。上
訴意旨以依蕭凱升上開證言，本件支票簽發日期亦應如其票載所
示為八十八年五月三十一日，斯時蕭凱升已返國而自行保管印章
，該支票即非上訴人所簽發偽造，指摘原判決有理由矛盾之違失
云云，顯非適法之第三審上訴理由。又蕭凱升於出國期間交付亞
旅旅行社之支票印鑑章予擔任會計之上訴人保管，應係授權上訴
人代為簽發支票以因應該社業務上收付之需。而原判決依憑上訴
人所簽發之本件支票，核諸上訴人為亞旅旅行社所製之流水帳，
並無該筆應付帳款，且該支票並未記載受款人，輾轉取得該支票
之黃雯芬則到庭證稱其非直接自上訴人處取得該票，取得之原因
，因時隔日久不復記憶等語，亦無從執以認定上訴人簽發該票係
為支應該社帳款而為有利於上訴人之判斷，因認上訴人係基於其
自身利益簽發本件支票，已逾蕭凱升授權上訴人簽發支票之範圍
，自屬偽造。自形式上觀察，亦無不合。上訴意旨主張蕭凱升既
交付支票印章予其保管，其簽發支票即屬經概括授權之範圍，無
偽造可言云云，純屬其主觀上之誤解，亦與法律所規定得上訴第
三審之理由不相適合。是上訴人此部分上訴不合法律上程式，應
予駁回。
二、業務侵占部分：
按刑法第三百三十六條第二項之侵占罪案件，經第二審判決者，
不得上訴於第三審法院，刑事訴訟法第三百七十六條第三款定有
明文。上訴人被訴以記載不實流水帳之方式，侵占其擔任亞旅旅
行社會計，於業務上所保管之款項等犯行部分，原審係依刑法第
三百三十六條第二項論處罪刑，依上開說明，既經第二審判決，
自不得上訴於第三審法院。上訴人復就此部分一併提起上訴，顯
為法所不許，亦應予駁回。
據上論結，應依刑事訴訟法第三百九十五條前段，判決如主文。
中    華    民    國  九十九  年    二    月  二十五  日
                      最高法院刑事第四庭
                          審判長法官  張  淳  淙
                                法官  劉  介  民
                                法官  蔡  彩  貞
                                法官  魏  新  和
                                法官  吳  信  銘
本件正本證明與原本無異
                                      書  記  官
中    華    民    國  九十九  年    三    月    二    日
                                                      v

司法院資訊處製作；財團法人民間司法改革基金會備份。
